【裁判字號】    99,易,273
【裁判日期】    991008
【裁判案由】    恐嚇取財等
【裁判全文】
臺灣士林地方法院刑事判決               99年度易字第273號
公  訴  人  臺灣士林地方法院檢察署檢察官
被      告  王國龍
            方瑞志
            吳浚承
上列被告等因恐嚇取財等案件，經檢察官提起公訴（99年度偵字
第10409 、10565 號），被告三人於準備程序時均就被訴事實為
有罪之陳述，本院合議庭裁定改依簡式審判程序進行審理，並判
決如下：
    主  文
王國龍結夥三人以上竊盜，累犯，處有期徒刑壹年，扣案如附表
所示之物均沒收；又共同意圖為自己不法之所有，以恐嚇使人將
本人之物交付未遂，累犯，處有期徒刑陸月。應執行有期徒刑壹
年肆月，扣案如附表所示之物均沒收。
方瑞志結夥三人以上竊盜，處有期徒刑拾月，扣案如附表所示之
物均沒收；又幫助意圖為自己不法之所有，以恐嚇使人將本人之
物交付未遂，處有期徒刑月。應執行有期徒刑壹年，扣案如附
表所示之物均沒收。
吳浚承結夥三人以上竊盜，累犯，處有期徒刑拾月，扣案如附表
所示之物均沒收；又幫助意圖為自己不法之所有，以恐嚇使人將
本人之物交付未遂，累犯，處有期徒刑月。應執行有期徒刑壹
年，扣案如附表所示之物均沒收。
    事  實
一、王國龍前於民國96年間因擄鴿勒贖之竊盜等案件，經臺灣嘉
    義地方法院檢察署檢察官以96年度偵字第610號提起公訴，
    經臺灣嘉義地方法院以96年度易字第231號判處有期徒刑3年
    ，於96年8月20日經臺灣嘉義地方法院96聲減字1171號判決
    減刑應執行有期徒刑1 年7 月15日確定，甫於97年11月30日
    縮短刑期執行完畢。吳浚承前因施用毒品案件，業經臺灣彰
    化地方法院以96年度訴字第2136號判處有期徒刑七月確定；
    再因竊盜案件，經臺灣彰化地方法院以96年度易字第1883號
    判處有期徒刑八月、八月，定執行刑為有期徒刑一年確定；
    再因竊盜案件，經臺灣彰化地方法院以97年度易字第41號判
    處有期徒刑三月、三月，定執行刑為有期徒刑五月確定；再
    因施用毒品案件，經臺灣彰化地方法院以97年度訴字第403
    號判處有期徒刑七月、六月，定執行刑為有期徒刑一年確定
    ，上開數罪並接續執行且經臺灣彰化地方法院以98年度聲字
    第441 號定執行刑為有期徒刑二年九月確定，而於99年5 月
    27日縮短刑期假釋出監，於99年6 月10日觀護結束視為執行
    完畢。
二、王國龍意圖為自己不法之所有，欲與不詳姓名之擄鴿勒贖集
    團成員共同從事擄鴿勒贖之行為，而夥同與之有共同竊盜不
    法所有意圖之犯意聯絡之方瑞志、吳浚承，另方瑞志、吳浚
    承得預見王國龍擄鴿勒贖或將竊取賽鴿之資料提供予他人向
    鴿主勒贖，竟不違背其本意，仍基於幫助恐嚇取財之犯意，
    於99年7 月中旬某日王國龍、方瑞志及吳浚承前往臺北縣三
    芝鄉○○○路旁山林區勘查地形並利用尼龍網、尼龍繩、鐵
    絲籠、尼龍網袋等物架設捕鴿網後，而王國龍則先後於同年
    7 月25日、26日、30日，由吳浚承駕駛車牌號碼JW-5886 號
    自用小客車搭載王國龍與方瑞志前往上址之產業道路，王國
    龍、方瑞志旋下車徒步上山，吳浚承則在山下把風，王國龍
    進而持彈弓、彩帶彈射飛行經過之賽鴿，以此方式網補飛經
    該處吳鴻志、高樹青、連轉旺、蕭德茂、葉金蓮、張塗城、
    楊瑞聰、黃權鵬、周倉明、陳建郎、陳獻穗、陳進發、張秋
    美、黃文擇、陳丁裕、陳建源、黃鴻榮、李進國、張博淵、
    張隆義、李宸珅、楊炳東、林良義、游象輝、陳瑛盛、蘇文
    川等人所有之賽鴿( 共計26隻) ，之後王國龍再收取遭網捕
    之賽鴿而竊取之。王國龍於同年7 月30日早上收取竊得之賽
    鴿後，抄下賽鴿腳環號碼及鴿主聯絡電話後，於同日10時許
    ，前往臺北縣金山鄉附近，以公用電話將竊得賽鴿之腳環號
    碼「223000」及上載之鴿主聯絡電話「蔡樹林0000-000000
    」( 實際鴿主為吳鴻志) 告知擄鴿勒贖集團成員綽號「阿雄
    」之成年男子後，該擄鴿勒贖集團某成員，先於同年7 月30
    日10時45分許，撥打電話予吳鴻志並恫嚇：「所飼養之賽鴿
    遭竊，需匯款3040元才會將賽鴿放回」等語後，繼之傳送：
    「銀行！臺灣銀行：板橋分行：戶名：陳恩：帳號：000000
    000000」簡訊至吳鴻志前揭行動電話（帳戶申登人部分另由
    警察繼續追查中），因吳鴻志覺察有異，而未依指示匯款，
    致未得逞。嗣於同年7 月31日10時45分許，為警在臺北縣三
    芝鄉橫山7 號前產業道路旁攔查，當場查獲王國龍、方瑞志
    、吳浚承，並在王國龍等人乘坐車牌號碼JW-588 6號車輛內
    扣得王國龍所有無線電對講機3 臺、滑輪2 只、繩索5 捆等
    物( 即如附表編號一至三所示) ，另由王國龍帶同警方於臺
    北縣三芝鄉○○○路山頂查扣竊得之賽鴿26隻及王國龍所有
    鐵絲籠2 只、柴刀1 支、尼龍網4 張、尼龍網袋5 只、繩索
    6 條、彈弓5 組、彩帶34條等物( 即如附表編號四至十所示
    ) ，始查悉上情。
三、案經臺北市政府警察局移送臺灣士林地方法院檢察署檢察官
    偵查起訴。
    理  由
一、本件被告王國龍、方瑞志、吳浚承等人所犯非死刑、無期徒
    刑、最輕本刑為3 年以上有期徒刑之罪，或高等法院管轄第
    一審之案件，被告3 人於本院準備程序進行中，就被訴事實
    均為有罪之陳述，經告以簡式審判程序之旨，並聽取檢察官
    、被告之意見後，本院裁定改依簡式審判程序進行審理，是
    本件之證據調查，依刑事訴訟法第273 條之2 規定，不受同
    法第159 條第1 項、第161 條之2 、第161 條之3 、第163
    條之1 及第16 4條至第170 條規定之限制，合先敘明。
二、證據能力方面：
  (一)按被告以外之人於偵查中向檢察官所為之陳述，除顯有不可
    信之情況者外，得為證據，刑事訴訟法第一百五十九條之一
    定有明文。本件吳鴻志於檢察官訊問時，業經依法具結在案
    ，且就其失竊賽鴿及遭恐嚇取財未遂之犯行，證述綦詳，且
    與其警詢中之證述互為一致，並無顯有不可信之情況，揆諸
    前開規定，自具有證據能力。
  (二)按被告以外之人於審判外之言詞或書面陳述，除法律另有規
    定者外，不得作為證據，刑事訴訟法第159 條第1 項固有明
    文規定。被告以外之人於審判外之陳述，雖不符刑事訴訟法
    第159 條之1 至之4 之規定，惟經當事人於審判程序同意作
    為證據，法院審酌該言詞陳述或書面陳述作成時之情況，認
    為適當者，亦得為證據；當事人、代理人或辯護人於法院調
    查證據時，知有第159 條第1 項不得為證據之情形，而未於
    言詞辯論終結前聲明異議者，視為有前項之同意。同法第
    159 條之5 亦定有明文。查本案證人即被竊取賽鴿之被害人
    吳鴻志等26人於警詢中所為之陳述，雖屬審判外之陳述，惟
    未據被告於言詞辯論終結前聲明異議，自亦得作為證據。
三、上開犯罪事實，業據被告王國龍、方瑞志、吳浚承三人於檢
    察官偵查中及本院審理時均坦承不諱，核與證人吳鴻志於警
    詢、檢察官偵查所證述其所有之賽鴿失竊之過程及遭不詳人
    士以取回賽鴿為由而恐嚇取財未遂之過程( 分見偵10565 號
    卷第30至34頁，偵10409 號卷第240 、241 頁) ，及證人高
    樹青、連轉旺、蕭德茂、葉金蓮、張塗城、楊瑞聰、黃權鵬
    、周倉明、陳建郎、陳獻穗、陳進發、張秋美、黃文擇、陳
    丁裕、陳建源、黃鴻榮、李進國、張博淵、張隆義、李宸珅
    、楊炳東、林良義、游象輝、陳瑛盛、蘇文川等人於警詢中
    所證述渠等所飼養之賽鴿失竊之過程( 分見偵10565 號卷第
    41 至189頁) ，均屬相符；而依警方人員於現場埋伏多日所
    拍攝之相片觀之，亦可見被告王國龍手持彈弓，與方瑞志、
    吳浚承共同出現在架網捕鴿之現場，並共同為架設數張尼龍
    繩鴿網並等待賽鴿中網之畫面，此有警方現場查獲相片142
    張可證( 見偵10565 號卷第225 至295 頁) ，及被害人高樹
    青等人失竊賽鴿腳鍊之翻拍照片共100 張、被害人吳鴻志手
    機簡訊翻拍照片共6 張、手機及贓物認領保管單26張、大豐
    99年秋季海上幼鴿競翔日程表1 份、99年度起冬季北海賽制
    行程、新鋒賽鴿聯合會99年秋季通知1 份可佐，並有被告王
    國龍所有持供犯竊盜罪所用如附表所示之物扣案可參，經互
    核後均屬相符，足認被告三人之自白確具真實性，堪予採信
    ，是以被告三人之竊盜犯行、被告王國龍之共同恐嚇取財未
    遂犯行，及被告方瑞志、吳浚承之幫助恐嚇取財未遂犯行，
    事證明確，均堪認定，應予依法論科。
四、論罪：
  (一)核被告王國龍所為，係犯刑法第三百二十一條第一項第四款
    之結夥三人以上竊盜罪及同法第三百四十六條第三項、第一
    項之恐嚇取財未遂罪。被告方瑞志、吳浚承所為，各係犯刑
    法第三百二十一條第一項第四款之結夥三人以上竊盜罪及同
    法三十條第一項前段、第三百四十六條第三項、第一項之幫
    助恐嚇取財未遂罪。
  (二)被告王國龍、方瑞志、吳浚承就前開竊盜犯行，有犯意聯絡
    及行為分擔，均應論以共同正犯。被告王國龍就恐嚇取財未
    遂犯行，其不詳姓名之詐欺集團成員有犯意聯絡及行為分擔
    應論以共同正犯。
  (三)被告王國龍、方瑞志、吳浚承係共同為竊盜之犯行，而分別
    為勘查地形、架設鴿網及擔任把風之行為分擔，而上開被害
    人吳鴻志等人所有之賽鴿共26隻係被王國龍經警查獲後帶同
    警員起出，且為被告王國龍在99年7 月30日上午上山時即發
    現賽鴿中網而捕獲，為被告王國龍於檢察官偵查中及本院訊
    問時所自承，並無其他證據足以證明係被告等人架設26次鴿
    網而分別捕獲26隻賽鴿，是以應認渠等顯係以一架網捕鴿之
    行為，而接續竊取上開吳鴻志等人之賽鴿，侵害被害人吳鴻
    志等人之財產法益，為想像競合犯，檢察官認此為數罪併罰
    ，尚有誤會。
  (四)被告王國龍、吳浚承有上開所示之前科紀錄，分別於97年11
    月30日、99年6 月10日執行完畢，此有臺灣高等法院被告前
    案紀錄表各一份在卷可按，其二人前受有期徒刑之執行完畢
    後，五年內故意再犯本件有期徒刑以上之罪，均應依刑法第
    四十七條第一項規定論以累犯，並均加重其刑。
  (五)被告王國龍將竊得之賽鴿鴿主資料交予犯罪集團成員對被害
    人吳鴻志著手為恐嚇取財之行為，而尚未達取得金錢之結果
    ，為未遂犯，應刑法第二十五條第二項之規定，減輕其刑。
  (六)被告方瑞志、吳浚承係幫助他人涉犯恐嚇取財未遂罪，應依
    刑法第三十條第二項之規定，按正犯之刑減輕之。
五、科刑：
  (一)爰審酌被告王國龍前曾涉犯擄鴿勒贖案件，再犯本件擄鴿勒
    贖案件，且於本件竊取被害人賽鴿之犯行，係居於主導之地
    位，並提供所竊得之賽鴿資料予不詳姓名之犯罪集團為恐嚇
    被害人之犯行，其犯罪情節較為嚴重，而被告方瑞志、吳浚
    承二人就竊取賽鴿之犯行係居於從旁輔佐之角色，且其係於
    幫助之犯意，幫助被告王國龍為恐嚇取財之犯行，其犯罪情
    節較為輕微，惟其三人本件被查獲之犯行僅一次，竊取之賽
    鴿為26隻，已為警員發還被害人，而被害人吳鴻志雖遭不詳
    姓名之人恐嚇取財，惟尚未得逞，亦無財物損失，而被告三
    人均已坦承犯行，態度尚稱良好等一切情狀，各量處如主文
    所示之刑，並均定其應執行刑，以資懲儆。至於檢察官雖建
    請本院量處被告王國龍有期徒刑二年，惟本院審酌上開情事
    ，認被告王國龍量處如主文所示之刑已足資懲儆，檢察官就
    此部分之求刑尚屬過重，併此敘明。
  (二)扣案如附表所示之物，均係被告王國龍所有，而持供犯竊盜
    罪所用之物，業據被告王國龍供承在卷，基於共同正犯應負
    全部罪責之理論，爰就被告王國龍、方瑞志、吳浚承三人之
    竊盜罪部分均予宣告沒收。
六、另公訴人雖以被告王國龍前曾有擄鴿勒贖之犯行，再犯本件
    擄鴿勒贖案件，顯有有犯罪之習慣，建請量處有期徒刑二年
    ，並依竊盜犯贓物犯保安處分條例第3 條第1 項之規定，命
    被告王國龍、方瑞志二人於刑之執行前令入勞動場所強制工
    作云云。惟本院衡量被告王國龍之前案係為九十五年九月底
    至九十六年一月初所犯，距本件犯罪日已達三年半之久，且
    被告王國龍、方瑞志此次之被起訴之竊盜犯行僅為九十九年
    七月三十一日被查獲之該次，竊盜之被害人雖有26人，惟因
    係同一次之犯行，依想像競合犯之規定而應論以一罪，而被
    告王國龍恐嚇取財之被害人僅吳鴻志一人，亦未得逞，尚不
    得遽認其有犯竊盜罪之習慣，而被告方瑞志僅於七十四間因
    竊盜罪被判拘役四十日，並無其他前科資料，此次雖有共同
    竊盜及幫助恐嚇取財未遂之犯行，惟其犯罪情節尚屬輕微，
    已如上所述，亦無從認定有犯罪之習慣，並有臺灣高等法院
    被告前案紀錄表各一份及被告王國龍之前案判決書一份存卷
    可憑，故本院認為對被告王國龍、方瑞志分別為如主文所示
    之宣告刑及應執行刑，已足以完全評價及論處渠等犯罪行為
    ，尚無依竊盜犯贓物犯保安處分條例第3 條第1 項之規定，
    對被告王國龍、方瑞志二人施以強制工作之保安處分之必要
    ，併予指明。
據上論斷，應依刑事訴訟法第二百八十四條之一、第二百九十九
條第一項前段、第二百七十三條之一第一項，刑法第二十八條、
第三百二十一條第一項第四款、第三百四十六條第一項、第三項
、第二十五條第二項、第三十條第二項、第四十七條第一項、第
五十一條第五款、第三十八條第一項第二款，刑法施行法第一條
之一第一項、第二項前段，判決如主文。
本案經檢察官曾勁元到庭執行職務。
中    華    民    國    99    年    10    月    8     日
                  刑事第四庭法  官  徐文瑞
以上正本證明與原本無異。
如不服本判決，應於收受送達後10日內向本院提出上訴書狀，其
未敘述上訴理由者，應於上訴期間屆滿後20日內向本院補提理由
書狀（均須按他造當事人之人數附繕本）。
                            書記官  蔡雨呈
中    華    民    國    99    年    10    月    8     日
附表：
┌──┬────────┬─────┬────────┐
│編號│扣案物品        │數量      │所有人          │
├──┼────────┼─────┼────────┤
│一  │無線電對講機    │3臺       │王國龍          │
├──┼────────┼─────┼────────┤
│二  │滑輪            │2只       │同上            │
├──┼────────┼─────┼────────┤
│三  │繩索            │5捆       │同上            │
├──┼────────┼─────┼────────┤
│四  │鐵絲籠          │2只       │同上            │
├──┼────────┼─────┼────────┤
│五  │柴刀            │1支       │同上            │
├──┼────────┼─────┼────────┤
│六  │尼龍網          │4張       │同上            │
├──┼────────┼─────┼────────┤
│七  │尼龍網袋        │5只       │同上            │
├──┼────────┼─────┼────────┤
│八  │繩索            │6條       │同上            │
├──┼────────┼─────┼────────┤
│九  │彈弓            │5組       │同上            │
├──┼────────┼─────┼────────┤
│十  │彩帶            │34條      │同上            │
└──┴────────┴─────┴────────┘
附錄本案論罪科刑法條全文：
中華民國刑法第321條
犯竊盜罪而有左列情形之一者，處 6 月以上、 5 年以下有期徒
刑：
一  於夜間侵入住宅或有人居住之建築物、船艦或隱匿其內而犯
    之者。
二  毀越門扇、牆垣或其他安全設備而犯之者。
三  攜帶兇器而犯之者。
四  結夥三人以上而犯之者。
五  乘火災、水災或其他災害之際而犯之者。
六  在車站或埠頭而犯之者。
前項之未遂犯罰之。
中華民國刑法第346條
意圖為自己或第三人不法之所有，以恐嚇使人將本人或第三人之
物交付者，處 6 月以上 5 年以下有期徒刑，得併科 1 千元以
下罰金。
以前項方法得財產上不法之利益，或使第三人得之者，亦同。
前二項之未遂犯罰之。

司法院資訊處製作；財團法人民間司法改革基金會備份。
